【裁判字號】    97,消債更,41
【裁判日期】    970702
【裁判案由】    更生事件
【裁判全文】
臺灣新竹地方法院民事裁定            97年度消債更字第41號
聲  請  人  甲○○
上列當事人因消費者債務清理事件，聲請更生及保全處分，本院
裁定如下：
    主  文
聲請駁回。
聲請費用由聲請人負擔。
    理  由
一、按債務人與金融機構協商成立者，不得聲請更生或清算。但
    因不可歸責於己之事由，致履行有重大困難者，不在此限。
    本條例實施前，債務人依金融主管機關協調成立之中華民國
    銀行公會會員，辦理消費金融案件無擔保債務協商機制與金
    融機構成立之協商，準用前項之規定；又債務人聲請更生時
    ，應提出財產及收入狀況說明書．．．第一項財產及收入狀
    況說明書應表明下列事項，並提出證明文件：．．．三、收
    入及必要支出之數額、原因及種類。四、依法應受債務人扶
    養之人；法院認為必要時，得定期命債務人據實報告更生聲
    請前二年財產變動之狀況，並對於前條所定之事項補充陳述
    、提出關係文件或為其他必要之調查；聲請更生或清算不合
    程式或不備其他要件者，法院應以裁定駁回之，但其情形可
    以補正者，法院應定期間先命補正，消費者債務清理條例第
    一百五十一條第一、二項、第四十三條第一、六項、第四十
    四條、第八條分別定有明文。
二、本件聲請人即債務人聲請更生意旨略以：聲請人於消費者債
    務清理條例施行前，曾依照中華民國銀行公會會員辦理消費
    金融案件無擔保債務協商機制與金融機構成立協商，每月應
    給付金融機構債權人新臺幣（下同）二萬八千五百元，惟因
    債權人就協商之債權全然未為讓步，達成之協商條件僅對債
    權人有利，未能減低聲請人清償債務之沉重負擔，致在扣除
    必要生活費用後已無法依協商條件清償，是聲請人無法履行
    協商條件應可認定屬不可歸責於聲請人等語。
三、經查，聲請人前曾參與中華民國銀行公會會員辦理消費金融
    案件無擔保債務協商機制，而與金融機構成立協商，並約定
    自九十五年八月起開始分八十期按年息6.88%還款，每月還
    款二萬三千五百零四元，嗣持續還款至九十六年三月止，此
    後即毀諾未再還款，已據債權人台新國際商業銀行函覆，並
    據提出消費金融案件無擔保債務協商申請書、還款明細表影
    在卷可稽，堪認聲請人於消費者債務清理條例施行前，確曾
    依照中華民國銀行公會會員辦理消費金融案件無擔保債務協
    商機制與金融機構成立協商，每月應給付金融機構債權人二
    萬三千五百零四元，聲請人陳述每月應給付金融機構債權二
    萬八千五百元，即有所不實。再者，依聲請人所自承九十四
    、九十五年度每月平均所得為四萬九千九百五十八元；又依
    聲請人所提出之九十六年度所得扣繳憑單年所得為六十萬六
    百零一（已扣除扣繳稅額），換算每月平均所得為五萬零五
    十元，扣除上開協商每月應繳款金額後，每月平均尚有二六
    六千四百五十四元至二萬六千五百四十六元可供支用，顯已
    足敷支付聲請人維持其本人每月最低基本生活費用及應負擔
    其子魏嘉德二分之一每月最低基本生活費用（另二分之一應
    由其配偶負擔），而聲請人之公公魏金盆，依法應由前六順
    位之扶養義務人扶養；聲請人之配偶之子魏獄孝已成年，且
    與聲請人僅為姻親關係，聲請人依法並無扶養義務；另聲請
    人之子魏玉峰亦已成年，非無謀生能力，聲請人依法亦已無
    扶養義務，參以聲請人依上開協商已履行至少半年期間，顯
    然依原協商條件履行並無任何重大困難之情事，且此期間亦
    無任何情事變更，則聲請人片面毀諾，自難認有何因不可歸
    責於己之事由，致履行有重大困難可言，聲請人陳稱扣除必
    要生活費用後已無法依協商條件清償云云，自非可採。再姑
    不論聲請人與金融機構成立之協商是否債權人就協商之債權
    全然未為讓步，或達成之協商條件僅對債權人有利，而未能
    減低聲請人清償債務之沉重負擔，惟此均非所謂之「因不可
    歸責於己之事由，致履行有重大困難」，況聲請人與金融機
    構成立之協商係分八十期按年息6.88%還款，每月還款二萬
    三千五百零四元，顯然金融機構並非全然未為讓步，且應已
    衡量聲請人之清償能力，減低聲請人清償債務之負擔，並非
    全然僅對債權人有利。據此，聲請人主張前與金融機構成立
    協商後毀諾係「因不可歸責之事由，致履行顯有重大困難」
    云云，尚不足採。
四、第查，本件聲請人具狀提出聲請後，前經本院於九十七年六
    月三日裁定命聲請人於十日內補正：（一）聲請人（國稅局
    核發）最近二年歷次贈與資料。（二）聲請人之配偶95、96
    年之國稅局財產歸屬資料及綜合所得稅各類所得資料清單或
    扣繳憑單。（三）提出必要支出（即家計、交通費用、通訊
    費用、勞健保、醫療費）之相關證明文件等。（四）提出需
    扶養魏金盆、魏嶽孝之證明文件。（五）提出每月為受扶養
    人支出之相關證明文件，該裁定於九十七年六月六日合法送
    達聲請人，有該裁定送達證書在卷足稽，然聲請人迄今猶未
    補正。
五、綜上，聲請人於消費者債務清理條例條例實施前，已依金融
    主管機關協調成立之中華民國銀行公會會員辦理消費金融案
    件無擔保債務協商機制與金融機構成立協商，又無因不可歸
    責於己之事由，致履行有重大困難之情事，自不得聲請更生
    ；況聲請人之聲請不備其他要件，經本院裁定定期補正後，
    又逾期迄未補正，揆諸首開說明，自應駁回聲請人更生之聲
    請。
六、末按，本件更生之聲請既經駁回，聲請人保全處分之聲請即
    失所附麗，應併予駁回。
中    華    民    國  九十七  年    七    月    二    日
                              臺灣新竹地方法院民事第二庭
                                  法  官  汪銘欽
上為正本係照原本作成。
如不服本裁定，應於裁定送達後十日內，以書狀向本院提出抗告
，並繳納抗告費新臺幣一千元。
中    華    民    國  九十七  年    七    月    二    日
                                  書記官  林淑瑜


司法院資訊處製作；財團法人民間司法改革基金會備份。
